【裁判字號】    95,上訴,1651
【裁判日期】    951109
【裁判案由】    違反槍砲彈藥刀械管制條例
【裁判全文】
臺灣高等法院高雄分院刑事判決        95年度上訴字第1651號
上  訴  人
即  被  告  甲○○
                    現於臺灣屏東監獄竹田分監
指定辯護人  本院公設辯護人    李佩娟
上列上訴人因違反槍砲彈藥刀械管制條例案件，不服臺灣屏東地
方法院95年度訴緝字第17號中華民國95年7月24日第一審判決（
起訴案號：臺灣屏東地方法院檢察署94年度偵字第3748號），提
起上訴，本院判決如下：
    主  文
上訴駁回。
    事  實
一、甲○○前曾於民國90年間因竊盜案件，經台灣屏東地方法院
    以91年度易字第200 號判決判處有期徒刑10月，緩刑2 年；
    又於91年間因竊盜案件，經台灣屏東地方法院以91年度易字
    第489 號判決判處有期徒刑3 月；復於91年間因違反毒品危
    害防制條例之案件，經台灣屏東地方法院以91年度屏簡字第
    160 號判決判處有期徒刑3 月，上開緩刑因而遭撤銷，並接
    續執行有期徒刑10月、有期徒刑3 月、有期徒刑3 月，自91
    年8 月29日起入監服刑，迄92年8 月18日因縮短刑期假釋出
    監，而於92年11月4 日縮刑期滿未經撤銷假釋，視為執行完
    畢論。另其於93年間因違反槍砲彈藥刀械管制條例案件，經
    台灣屏東地方法院以93年度訴字第932 號判決判處有期徒刑
    1 年6 月，並經臺灣高等法院高雄分院駁回上訴而確定（現
    正執行中）。猶不知悔改，明知具有殺傷力之改造手槍及子
    彈，分別係槍砲彈藥刀械管制條例第4 條第1 項第1 款、第
    2 款所列管之槍砲、彈藥，非經中央主管機關許可，不得持
    有，甲○○於94年7 月28日6 時許，因李國勝（已歿）將內
    置放有「具殺傷力之由仿BERETTA 廠84型半自動手槍製造之
    玩具手槍車通槍管並換裝土造金屬槍機改造而成之改造手槍
    1 枝（含彈匣1 個，槍枝管制編號：0000000000號）及具殺
    傷力之口徑9mm 制式子彈2 顆」之車牌號碼WN-7999 號自小
    客車返還予甲○○，並告知甲○○該車內有上開改造手槍及
    子彈，將擇日另行取回，詎甲○○竟基於持有改造手槍及具
    有殺傷力之制式子彈之犯意，未將上開改造手槍及子彈返還
    予李國勝或送交治安機關，即將上開改造手槍及子彈置於其
    管領支配下，而未經許可持有之，並將上開改造手槍及子彈
    藏放該車駕駛座右側中央音響下方處，嗣於94年7 月29日15
    時許，因甲○○與黃世昌、黃志昇、許志田（均經台灣屏東
    地方法院院判決在案）另犯竊盜案件，為警據報在屏東縣麟
    洛鄉○○村○○路埔圳巷242 號查獲，並扣得置於上開車輛
    內之改造手槍及子彈。
二、案經屏東縣警察局內埔分局報請臺灣屏東地方法院檢察署檢
    察官偵查起訴。
    理  由
壹、程序方面:
一、按被告以外之人於偵查中向檢察官所為陳述，除顯有不可信
    之情況者外，得為證據，刑事訴訟法第159 條之1 第2 項定
    有明文。偵查中對被告以外之人（包括證人、鑑定人、告訴
    人、被害人及共同被告等）所為之偵查筆錄，或被告以外之
    人向檢察官所提之書面陳述，性質上均屬傳聞證據。惟現階
    段刑事訴訟法規定檢察官代表國家偵查犯罪、實施公訴，依
    法其有訊問被告、證人及鑑定人之權，證人、鑑定人且須具
    結，而實務運作時，檢察官偵查中向被告以外之人所取得之
    陳述，原則上均能遵守法律規定，不致違法取供，其可信度
    極高，職是，被告以外之人前於偵查中已具結而為證述，除
    反對該項供述得具有證據能力之一方，已釋明「顯有不可信
    之情況」之理由外，不宜以該證人未能於審判中接受他造之
    反對詰問為由，即遽指該證人於偵查中之陳述不具證據能力
    。本件其於偵查中之證言自均具有證據能力。證人黃世昌於
    94年8 月19日偵查中經具結所為之證述（見偵查卷第77頁）
    ，其未曾提及檢察官在偵查時有不法取供之情形，被告甲○
    ○、辯護人亦未曾釋明上開證述有何顯不可信之情況，其於
    偵查中之證言自均具有證據能力。
二、另證人黃世昌、黃志昇、蔡翰青、李國勝於警詢時之證述，
    其性質雖均屬傳聞證據，且查無符合刑事訴訟法第159 條之
    1 至之4 之情形，惟渠等於警詢時所為之證述，業經於原審
    法院於審判程序時予以提示並告以要旨，且各經檢察官、被
    告及辯護人表示意見，當事人及辯護人已知上述筆錄乃傳聞
    證據，且均未於言詞辯論終結前對該筆錄內容異議，本院審
    酌上開筆錄作成時，較無人情施壓或干擾，亦無不當取供之
    情形，認為以之作為本案之證據亦屬適當，是其於警詢中及
    偵查筆錄之證言，依刑事訴訟法第159 條之5 之規定，自具
    有證據能力。
三、又證人依法應具結而未具結者，其證言不得作為證據，刑事
    訴訟法第158 條之3 規定甚明，查其立法理由旨在擔保該證
    人之證言，係據實陳述之可信性，故未依法具結者，依證據
    絕對排除法則，當然無證據能力，不得作為論罪之基礎，自
    不得因當事人於審判程序之同意，或未於言詞辯論終結前聲
    明異議而視為同意，即可認該未具結之證言得作為證據，亦
    即縱有同法第159 條之5 第1 、2 項之情形，亦應受同法第
    158 條之3 規定之限制，又共同被告對其他共同被告之案件
    而言，為被告以外之第三人，本質上屬於證人，自有上開規
    定之適用（最高法院94年度台上字第4298號判決意旨可資參
    照）。查共同被告黃世昌於94年7 月30日偵查中陳述時（見
    偵查卷第8 頁），及共同被告黃志昇於94年10月3 日偵查中
    陳述時（見偵查卷第141 頁）均未經具結，且渠等無依法不
    得令具結之情形，揆諸上揭說明，渠等於偵查中之上開陳述
    ，不得作為證明被告甲○○犯罪之證據。
四、本案卷附內政部警政署刑事警察局94年8 月11日刑鑑字第09
    40117696號槍彈鑑定書，乃屏東縣警察局內埔分局針對特定
    具體個案所作成之鑑定文書，亦屬審判外之陳述。依刑事訴
    訟法第198 條、第208 條之規定，所謂鑑定乃指於刑事訴訟
    程序中為取得證據資料而由檢察官或法官指定具有特別知識
    經驗之鑑定人、學校、機關或團體，就特定之事物，以其專
    業知識加以分析、實驗而作判斷，以為偵查或審判之參考。
    故而，不論鑑定人或鑑定機關、學校、團體，均應由檢察官
    或法官視具體個案之需要而為選任，始符合刑事訴訟法第
    198 條、第208 條之規範本旨，否則所為鑑定，仍屬於傳聞
    證據。但對於司法警察機關調查中之案件，或有量大或急迫
    之情形，為因應實務之現實需求，認為當然有鑑定之必要者
    ，基於檢察一體原則，得由該管檢察長對於轄區內之案件，
    以事前概括選任鑑定人或囑託鑑定機關（團體）之方式，俾
    便轄區內之司法警察官、司法警察對於調查中之此類案件，
    得即時送請事前已選任之鑑定人或囑託之鑑定機關（團體）
    實施鑑定，有法務部92年9 月1 日法檢字第0920035083號可
    按。而臺灣高等法院檢察署檢察長概括選任法務部調查局、
    內政部警政署刑事警察局為「槍彈有無殺傷力之鑑定」鑑定
    機關，有臺灣高等法院檢察署92年10月15日檢文允字第0921
    001322號函附之臺灣高等法院檢察署檢察長概括選任鑑定機
    關名冊可按。本件扣案槍彈有無殺傷力鑑定，由屏東縣警察
    局內埔分局送請內政部警政署刑事警察局鑑定，但內政部警
    政署刑事警察局為臺灣高等法院檢察署檢察長概括選任鑑定
    機關，所為鑑定結果，自有證據能力。
五、傳聞法則乃對於被告以外之人於審判外之言詞或書面陳述，
    亦即針對被告以外之人於審判外以言詞或書面所為之供述證
    據而為規範。扣案改造手槍1 枝及子彈2 顆係以物品之存在
    本身做為證明事實之證據；卷附照片7 幀，乃以科學、機械
    之方式，對於所拍攝內容所為忠實且正確之記錄，上開物品
    、照片在性質上亦非供述證據，無刑事訴訟法第159 條第1
    項規定之適用。
貳、實體方面:
一、上揭事實，業據上訴人即被告甲○○於警詢時、偵查中及原
    審法院審理時坦承不諱，核與證人黃世昌（見警卷第26-28
    頁、偵查卷第77頁）、黃志昇（見偵查卷第58頁、第59頁）
    證述曾見被告持有上開改造手槍及子彈，及證人蔡翰青於警
    詢時證述上開自小客車係被告在使用（見警卷第49頁）等情
    均相符，並有照片7 幀附卷可稽，復有改造手槍1 枝及子彈
    2 顆扣案可佐，且扣案之改造手槍及子彈經送請內政部警政
    署刑事警察局鑑驗，結果認送鑑改造手槍1 枝（槍枝管制編
    號：0000000000號），認係由仿BERETTA 廠84型半自動手槍
    製造之玩具手槍車通槍管並換裝土造金屬槍機改造而成之改
    造手槍，機械性能良好，可供擊發適用子彈使用，認具殺傷
    力；送鑑手槍子彈2 顆，認均係口徑9mm 制式子彈（彈頭部
    位磨小），經實際試射，均可擊發，認均具殺傷力，有該局
    94 年8月11日刑鑑字第0940117696號槍彈鑑定書在卷足憑（
    見偵查卷第47- 49頁），按被告之自白，非出於強暴、脅迫
    、利誘、詐欺、疲勞訊問、違法羈押或其他不當方法，且與
    事實相符者，得為證據，刑事訴訟法第156 第1 項定有明文
    。亦即被告之自白係出於自由意思，且與事實相符者，即有
    證據能力，本件被告迭次自白，均係出於自由意志，自得採
    為本件判決之基礎。綜合上揭各證據資料研析，足徵被告之
    自白確與事實相符，本件事證明確，被告未經許可持有改造
    手槍及子彈之犯行均堪認定。至證人黃世昌雖於警詢時、偵
    查中證稱曾於遭查獲前2 月見過被告拿上開改造手槍及子彈
    ，及證人李國勝於警詢時證稱上開改造手槍及子彈非其所有
    云云，惟證人黃世昌、李國勝之上開證述業據被告否認在卷
    ，且被告於警詢時、偵查中及原審法院審理時均一致供稱係
    於94年7 月28日始持有上開改造手槍及子彈，則以被告已坦
    承持有上開改造手槍及子彈犯行之情觀之，若其果如證人黃
    世昌所述於查獲前2 月即持有上開改造手槍及子彈，自無對
    其證詞加以否認之必要，再依被告所述，上開改造手槍及子
    彈係證人李國勝所有，則證人李國勝亦因此而犯罪，自難期
    待其會據實陳述，是證人黃世昌、李國勝之上開證述是否與
    事實相符即有可疑，難遽採為對被告不利認定之依據，併此
    敘明。
二、核被告甲○○所為，係犯槍砲彈藥刀械管制條例第8 條第4
    項之未經許可持有可發射子彈具有殺傷力之改造手槍罪、同
    條例第12條第4 項之未經許可持有子彈罪。被告持有之具有
    殺傷力之口徑9mm 制式子彈雖共計2 顆，然僅侵害1 社會法
    益，係屬單純一罪；被告以1 行為同時持有改造手槍及子彈
    而觸犯上開2 罪名，為想像競合犯，應依刑法第55條之規定
    從一重之未經許可持有可發射子彈具有殺傷力之改造手槍罪
    處斷。被告前於90年間因竊盜案件，經台灣屏東地方法院以
    91年度易字第200 號判決判處有期徒刑10月，緩刑2 年；又
    於91年間因竊盜案件，經台灣屏東地方法院以91年度易字第
    489 號判決判處有期徒刑3 月；復於91年間因違反毒品危害
    防制條例之案件，經台灣屏東地方法院以91年度屏簡字第16
    0 號判決判處有期徒刑3 月，因而撤銷緩刑宣告，並接續執
    行有期徒刑10月、有期徒刑3 月、有期徒刑3 月，自91年8
    月29日起入監服刑，迄92年8 月18日因縮短刑期假釋出監，
    而於92年11月4 日縮刑期滿未經撤銷假釋以視為執行完畢論
    等情，有臺灣高等法院被告前案紀錄表1 份在卷可稽，其於
    受有期徒刑之執行完畢，5 年以內再故意犯本件有期徒刑以
    上之罪，不論依修正前之刑法第47條，或修正後之刑法第47
    條第1 項之規定，均構成累犯，對被告而言並無有利或不利
    之情形，自不生新舊法比較之問題，依修正前之刑法第47條
    累犯之規定加重其刑。
三、原審依槍砲彈藥刀械管制條例第8 條第4 項、第12條第4 項
    ，刑法第2 條第1 項但書 (漏載)、 第11條前段、第55條、
    第42條第3 項、第38條第1 項第1 款，修正前刑法第47條，
    並審酌被告未經許可持有上開改造手槍及子彈，未繳交治安
    機關，嚴重危害社會安全，衡其持有手槍及子彈之數量，持
    有之動機、目的，惟未具體造成危害，及犯罪後坦承犯行，
    態度尚可等一切情狀，量處有期徒刑3 年2 月，再被告行為
    後，刑法第42條關於易服勞役之規定亦經修正公布施行，罰
    金罰鍰提高標準條例第2 條亦經刪除，修正前刑法第42條第
    2 項規定：「易服勞役以一元以上三元以下，折算一日。但
    勞役期限不得逾六個月。」；刪除前罰金罰鍰提高標準條例
    第2 條規定：「依刑法第四十一條易科罰金或第四十二條第
    二項易服勞役者，均就其原定數額提高為一百倍折算一日；
    法律所定罰金數額未依本條例提高倍數，或其處罰法條無罰
    金刑之規定者，亦同。」，則本件被告行為時之易服勞役折
    算標準，應以銀元300 元折算1 日，經折算為新臺幣後，應
    以新臺幣900 元折算為1 日，惟修正後刑法第42條第3 項規
    定：「易服勞役以新臺幣一千元、二千元或三千元折算一日
    。但勞役期限不得逾一年。」，比較修正前後之易服勞役折
    算標準，修正後刑法第42條第3 項前段之規定較有利於被告
    ，依刑法第2 條第1 項但書之規定，應依修正後刑法第42條
    第3 項前段之規定，諭知易服勞役之折算標準。扣案之由仿
    BERETTA 廠84型半自動手槍製造之玩具手槍車通槍管並換裝
    土造金屬槍機改造而成之改造手槍1 枝（含彈匣1 個，槍枝
    管制編號：0000000000號），為違禁物，依刑法第38條第1
    項第1 款之規定宣告沒收。並敘明扣案之子彈2 顆，業經鑑
    驗而試射，均已不具殺傷力，已非為違禁物，爰均不併予宣
    告沒收等語。認事用法尚無不合，量刑亦稱妥適，被告上訴
    意旨指摘原判決量刑過重不當，並無可取，為無理由，應予
    駁回。
據上論斷，應依刑事訴訟法第368條，判決如主文。
本案經檢察官邱榮藏到庭執行職務。
中    華    民    國    95    年    11    月    9    日
                  刑事第二庭    審判長法  官  林正雄
                                      法  官  黃壽燕
                                      法  官  陳啟造
以上正本證明與原本無異。
如不服本判決應於收受本判決後10日內向本院提出上訴書狀，其
未敘述上訴理由者，並得於提起上訴後10日內向本院補提理由書
狀（均須按他造當事人之人數附繕本）「切勿逕送上級法院」。
中    華    民    國    95    年    11    月    9    日
                                      書記官  黃琳群
附錄本判決論罪科刑法條：
槍砲彈藥刀械管制條例第8條
未經許可，製造、販賣或運輸鋼筆槍、瓦斯槍、麻醉槍、獵槍、
空氣槍或第4 條第1 項第1 款所定其他可發射金屬或子彈具有殺
傷力之各式槍砲者，處無期徒刑或5 年以上有期徒刑，併科新臺
幣1 千萬元以下罰金。
未經許可，轉讓、出租或出借前項所列槍枝者，處5 年以上有期
徒刑，併科新臺幣1 千萬元以下罰金。
意圖供自己或他人犯罪之用，而犯前二項之罪者，處無期徒刑或
7 年以上 有期徒刑，併科新臺幣1 千萬元以下罰金。
未經許可，持有、寄藏或意圖販賣而陳列第1 項所列槍枝者，處
3 年以上10年以下有期徒刑，併科新臺幣700 萬元以下罰金。
第1 項至第3 項之未遂犯罰之。
槍砲彈藥刀械管制條例第12條第4 項
未經許可，持有、寄藏或意圖販賣而陳列子彈者，處5 年以下有
期徒刑，併科新台幣300 萬元以下罰金。


司法院資訊處製作；財團法人民間司法改革基金會備份。
